臺灣臺南地方法院刑事判決　　　　　　　95年度訴字第1062號
公　訴　人　臺灣臺南地方法院檢察署檢察官
被　　　告　甲○○
選任辯護人　卓平仲律師
上列被告因強盜案件，經檢察官提起公訴（95年度營偵字第74號）
，本院判決如下：
    主  文
甲○○竊盜，因脫免逮捕，而當場施以強暴，處有期徒刑陸年。
    事  實
一、甲○○意圖為自己不法之所有，於民國九十四年十二月二十
    六日晚間十九時三十分許，騎乘車牌號碼ＴＦＵ－二八五號
    輕型機車，侵入周鴻茂所經營位於臺南縣新營市姑爺里挖仔
    四十三之三十七號之榮聖機械工程股份有限公司（下簡稱榮
    聖公司）之工廠內，竊取榮聖公司所有之橋樑連接鋼板二十
    塊（重量合計約四百七十．三公斤，價值約新臺幣二萬元）
    ，得手後將之置於上開機車之腳踏板上，發動機車欲離開現
    場時，遭巡邏工廠之周士韋發現，周士韋隨即以電話呼叫在
    榮聖公司辦公室內之乙○○開車自後追捕，並在距離工廠約
    四、五百公尺遠之產業道路追上甲○○，周士韋及乙○○二
    人即示意甲○○停車，惟甲○○不從，並逆向繼續往產業道
    路旁之小道騎駛逃逸，但因機車所承載之鋼板過重，擦撞乙
    ○○所駕駛之小客車左前車門，而於距離榮聖公司約一公里
    遠之新營市角帶里一之八號前，為周士韋及乙○○追至攔下
    ，惟甲○○仍欲棄車逃離現場，周士韋乃立即下車，上前欲
    抓住甲○○，詎甲○○為脫免逮捕，竟基於傷害之犯意，以
    手朝周士韋之臉部揮擊拒捕，乙○○見狀亦立即下車幫忙，
    而甲○○為脫免逮捕，復承上開犯意，與周士韋、乙○○二
    人拉扯，並以手腳亂揮，而當場對周士韋、乙○○二人施以
    強暴行為，致周士韋受有口腔內挫傷兩處，另乙○○則受有
    右腿膝蓋擦傷兩處及右手食指瘀青之傷害（乙○○部分業經
    撤回告訴，詳如後述），嗣周士韋及乙○○二人合力將甲○
    ○制伏在地後，始為據報到場之警方查獲。
二、案經榮聖公司、周士韋及乙○○訴由臺南縣警察局新營分局
    報請臺灣臺南地方法院檢察署檢察官偵查起訴。
    理  由
壹、證據能力之認定：
    查證人周士韋、乙○○於警詢之指訴，係被告以外之人於審
    判外之言詞陳述，且被告及辯護人均不同意作為證據（見本
    院卷第二十七頁），依刑事訴訟法第一百五十九條第一項、
    第一百五十九條之五第一項之規定，不得作為認定被告犯罪
    之證據資料。且證人乙○○先前於警詢中之陳述與其事後於
    審判中之證述，檢察官並未指出有何不符之情事，亦未證明
    證人乙○○先前於警詢中之陳述「具有較可信之特別情況，
    且為證明犯罪事實存否所必要」此一外部情況要件，不符合
    刑事訴訟法第一百五十九條之二例外得作為證據之要件規定
    ，則證人乙○○之警詢陳述無法回復其證據能力，合先敘明
    。
貳、實體認定：
一、訊據被告甲○○坦承有於上揭時、地，竊取榮聖公司之鋼板
    二十塊得手之事實不諱，核與告訴人即證人周士韋於偵查中
    、告訴人即證人乙○○於偵查及本院審理中證述遭竊及查獲
    竊嫌之情節相符（見偵查卷第二十二至二十四頁、本院卷第
    五十一頁），復有扣押物品目錄表、贓物認領保管單各一件
    、現場照片十五張、現場圖、營利事業登記證各一紙在卷可
    資佐證，被告前開竊盜之犯行，堪以認定。又被告如何於竊
    取榮聖公司所有之鋼板二十塊得手欲離開之際，為證人周士
    韋、乙○○發覺而駕車自後追趕阻止其離去，而被告為脫免
    逮捕，如何與證人周士韋、乙○○發生肢體衝突而施強暴之
    行為，其中證人周士韋、乙○○二人為阻止被告逃逸，致在
    制伏被告過程中分別受有口腔內挫傷兩處及右腿膝蓋擦傷、
    右手食指瘀青之傷害等情，不僅業據證人周士韋於偵查中及
    證人乙○○迭於偵查及本院審理時到庭陳證甚詳，並有營新
    醫院診斷證明書二紙可憑（見警卷第二十六、二十七頁），
    而按刑法第三百二十九條準強盜罪之構成要件，只須行為人
    主觀上本乎防護贓物、脫免逮捕或湮滅罪證之目的而當場施
    以強暴（即以有形之暴力行為強加諸被害人之身體）、脅迫
    行為，即足充之，至於具體之客觀外在情形如何，是否生傷
    害結果或至使不能抗拒，則非所問（最高法院九十四年度臺
    上字第二八一六號判決意旨參照），亦即行為人只需為達上
    開目的，而以強暴方式對其所受之逮捕動作，予以抗拒排除
    ，即已該當準強盜罪之構成要件，並不以達到刑法第三百二
    十八條強盜罪所指之不能抗拒之程度為必要。再所謂「當場
    」，並不以實施竊盜者尚未離去現場為限，即已離盜所而尚
    在他人跟蹤追躡中者，仍不失為當場。查被告竊取榮聖公司
    之財物得手後，即騎機車離開現場，但證人周士韋隨即以電
    話呼叫在榮聖公司辦公室內之乙○○開車自後追趕，且在此
    期間，被告所騎之機車均未脫離證人周士韋及乙○○之視線
    等情，業據證人乙○○陳明在卷（見本院卷第五十四頁）；
    又被告明知以手腳朝人亂揮舞，會致人受傷，竟為脫免逮捕
    ，仍以手朝證人周士韋臉部揮擊，復於證人周士韋、乙○○
    出手欲逮捕被告時，以手腳極力掙扎、亂揮之方式，抗拒、
    排除證人周士韋及乙○○之逮捕，致證人周士韋、乙○○受
    有前述傷害，被告所為已非單純排除遭壓制之被動行為，而
    係積極對逮捕者之身體施以強暴之行為，自屬「當場」施「
    強暴」。被告雖辯稱：伊係遭證人周士韋及乙○○毆打，伊
    均未還手云云（見本院卷第五十六頁），然查被告於竊得榮
    聖公司所有之鋼板並騎機車逃逸，經證人周士韋及乙○○追
    至後，猶不願束手就範，仍欲逃跑，且直至警員據報前來逮
    捕被告前，掙扎好幾次，且證人周士韋與乙○○二人一開始
    壓住被告之後，被告就喊痛，但是渠等一放開他，他又想要
    逃跑等情，業據證人乙○○到庭證述明確（見本院卷第五十
    頁），復參以證人周士韋與乙○○二人確實於追捕被告之過
    程，分別受有前揭傷害等情，有營新醫院診斷證明書二紙在
    卷足憑；而被告所稱遭證人周士韋及乙○○二人之毆打乙節
    ，固亦提出營新醫院診斷證明書一紙及急診病歷一份為憑（
    見本院卷第三十至三十二頁），然觀之前開診斷證明書上僅
    記載「疑似腦震盪、眩暈」，而無任何外傷之記錄，則倘如
    被告所辯：伊在上址遭周士韋與乙○○以駕駛小客車擦撞之
    方式攔下後，周士韋、乙○○二人即以強力制伏伊，並一直
    毆打伊，伊因遭毆疼痛雖有扭動身體及以手撥開周士韋、乙
    ○○二人出拳之行為，惟並未對周士韋、乙○○二人有施加
    強暴攻擊之行為云云（見本院卷第十八頁），何以被告於案
    發翌日凌晨二時許，前往醫院驗傷時，竟未檢驗出任何外傷
    ？反之，被告指稱曾出手毆打伊之周士韋及乙○○二人，反
    而經診斷出受有事實欄所載之傷害？益見被告所辯，顯不合
    常理，難以採信。綜上，證人周士韋及乙○○二人駕駛小客
    車自後持續追躡並攔下被告後，欲上前逮捕被告時，被告確
    有以手腳極力掙扎及亂揮此等抗拒排除逮捕之強暴舉動，足
    資認定。綜上，本件事證明確，被告犯行已堪認定，自應依
    法論科。
二、刑法新舊法比較部分：
(一)刑法第二條部分：本件被告行為後，刑法總則編業於九十四
    年二月二日修正公布，並於九十五年七月一日正式施行，而
    刑法第二條第一項固修正為：「行為後法律有變更者，適用
    行為時之法律，但行為後之法律有利於行為人者，適用最有
    利於行為人之法律」，此乃為與刑法第一條罪刑法定主義相
    互契合，而貫徹法律禁止溯及既往原則，係規範行為後法律
    變更所生新舊法律比較適用之準據法，故刑法第二條第一項
    雖經修正，但因屬適用法律之準據法，本身即無所謂比較新
    舊法之問題，應一律適用裁判時之修正施行後刑法第二條之
    規定以決定適用之刑罰法律，合先說明。
(二)想像競合犯部分：有關想像競合犯之規定，修正後刑法第五
    十五條除規定「從一重處斷」外，並增列但書：「但不得科
    以較輕罪名所定最輕本刑以下之刑」，該但書之規定，係科
    刑之限制，為法理之明文化，非屬法律之變更，自無庸依修
    正後刑法第二條第一項之規定為新舊法比較適用（參照前開
    最高法院刑事庭會議決議）。
二、查被告意圖為自己不法之所有，竊取榮聖公司所有之鋼板後
    ，為脫免逮捕，而當場對前來追捕之證人周士韋及乙○○施
    以強暴，致證人周士韋及乙○○受有前述傷害，核其所為，
    係犯刑法第三百二十九條之準強盜罪，應依同法第三百二十
    八條第一項論罪科刑。又刑法第三百二十九條之準強盜罪，
    非以傷人為當然之手段，若具有傷害故意，且發生傷害結果
    ，自應另負普通傷害罪責，查被告明知以手腳朝人亂揮，會
    致人受傷，然為脫免逮捕，仍以手朝證人周士韋臉部揮擊，
    復於證人周士韋出手欲逮捕被告時，以手腳極力掙扎、亂揮
    之方式，抗拒、排除證人周士韋之逮捕，致證人周士韋受有
    前述傷害，自屬故意傷害，雖仍屬竊盜脫免逮捕，當場施以
    強暴之行為，惟亦難認係準強盜之當然結果，並經證人周士
    韋合法告訴，則被告以一強暴行為，同時觸犯刑法第二百七
    十七條第一項之傷害罪及同法第三百二十九條之準強盜罪，
    為想像競合犯，應依刑法第五十五條前段之規定，從較重之
    準強盜罪論處。爰審酌被告為貪圖不勞而獲，竟為竊盜行為
    ，復於竊行遭人發覺後，猶為圖脫免逮捕而對逮捕者施以致
    其受傷之強暴行為，侵害他人之財產安全及危害於社會秩序
    之程度非輕，且犯後猶飾詞否認犯行，犯後態度並非良好，
    惟念其尚知坦承竊盜之事實，且斟酌被告對逮捕者施強暴而
    造成之傷勢尚屬輕微，事後復與證人周士韋及乙○○二人達
    成調解，有臺南縣新營市調解委員會調解筆錄一份在卷足憑
    等一切情狀，量處如主文所示之刑，以資警惕。
四、公訴意旨復以：被告為脫免逮捕，當場施以強暴，與告訴人
    乙○○發生扭打，致告訴人乙○○受有右腿膝蓋擦傷二×三
    公分及右手食指瘀青之傷害，因認被告尚涉犯刑法第二百七
    十七條第一項之傷害罪等語。惟按刑法第二百七十七條第一
    項之傷害罪，依同法第二百八十七條前段之規定，須告訴乃
    論，而告訴人乙○○業於當庭撤回對被告之傷害告訴，有撤
    回告訴狀一件附卷足憑（見本院卷第六十三頁），然因此與
    前開成罪部分，有刑法想像競合之裁判上一罪關係，爰不另
    為不受理判決之諭知，附此敘明。
據上論斷，應依刑事訴訟法第二百九十九條第一項前段，刑法第
二條第一項、第三百二十九條、第三百二十八條第一項、第二百
七十七條第一項、第五十五條前段，判決如主文。
本案經檢察官丙○○到庭執行職務。
中　　華　　民　　國　　96　　年　　6 　　月　　12　　日
　　　　　        刑事第六庭  審判長法　官　張瑛宗
                                    法　官  黃莉莉
                                    法　官  孫淑玉
以上正本證明與原本無異。
如不服本判決，應於收受送達後10日內向本院提出上訴書狀（應
附繕本）。
　　　　　　　　　　　　　　　　　　書記官  馬愛君
中　　華　　民　　國　　96　　年　　6 　　月　　12　　日
附錄論罪科刑法條：
中華民國刑法第329條
竊盜或搶奪，因防護贓物、脫免逮捕或湮滅罪證，而當場施以強
暴脅迫者，以強盜論。
刑法第328條
意圖為自己或第三人不法之所有，以強暴、脅迫、藥劑、催眠術
或他法，至使不能抗拒，而取他人之物或使其交付者，為強盜罪
，處5年以上有期徒刑。
以前項方法得財產上不法之利益或使第三人得之者，亦同。
犯強盜罪因而致人於死者，處死刑、無期徒刑或10年以上有期徒
刑；致重傷者，處無期徒刑或7年以上有期徒刑。
第 1 項及第 2 項之未遂犯罰之。
預備犯強盜罪者，處1年以下有期徒刑、拘役或3千元以下罰金。
刑法第277條
傷害人之身體或健康者，處3年以下有期徒刑、拘役或1千元以下
罰金。
犯前項之罪因而致人於死者，處無期徒刑或7年以上有期徒刑；
致重傷者，處3年以上10年以下有期徒刑。
